臺灣屏東地方法院刑事判決
111年度交簡上字第36號
上  訴  人  臺灣屏東地方檢察署檢察官
被      告  康文宗



上列上訴人因被告過失傷害案件，不服本院民國111年3月30日11
1年度交簡字第480號第一審簡易判決（起訴案號：臺灣屏東地方
檢察署110年度調偵字第632號），提起上訴，本院管轄之第二審
合議庭，判決如下：
    主  文
原判決撤銷。
康文宗犯過失傷害致人重傷罪，處有期徒刑參月，如易科罰金，
以新台幣壹仟元折算壹日。緩刑貳年。
    事  實
一、康文宗考領有職業小客車之駕駛執照，於民國109年11月12
    日15時許，駕駛車牌號碼0000-00號自用小貨車，沿屏東縣
    長治鄉煙墩巷由西往東往中興路方向直行，行經設有反射鏡
    之無號誌之煙墩巷與下厝街交岔路口(下稱上開路口)，本應
    注意車前狀況，減速慢行，做隨時停車之準備，而依當時天
    候晴、日間自然光線、柏油路面、乾燥無缺陷及視距良好等
    情形，尚無不能注意之情況，竟疏未注意及此，貿然往前行
    駛通過上開路口，適有徐玉嬌騎乘車牌號碼000-000號普通
    重型機車，沿下厝街由北往南方向行駛，亦行駛至上開路口
    ，本應注意行經設有反射鏡及畫有讓路線之無號誌交岔路口
    ，應注意車前狀況且禮讓幹線道車先行，而依當時天候晴、
    日間自然光線、柏油路面、乾燥無缺陷及視距良好等情形，
    尚無不能注意之情況，卻疏未注意及此，兩車因閃避不及，
    康文宗所駕駛車輛之左前方車頭與徐玉嬌所駕駛機車之前車
    頭發生碰撞，導致徐玉嬌人車倒地，並受有右側脛骨上端第
    I或第II型開放性骨折、右側小腿雙踝移位閉鎖性骨折、右
    側腓骨幹閉鎖性骨折、右側小腿砸傷之傷害，經送醫救治後
    ，因右腳彎曲角度35度，伸直負5度，膝蓋僵硬問題，症狀
    固定無法完全回復，右踝關節炎疼痛角度受限，背曲0度蹠
    曲30度，症狀固定無法完全回復等已達於身體、健康有重大
    難治之重傷程度。嗣康文宗於肇事後，在場向到場處理員警
    坦承肇事，對於未發覺之罪自首而接受裁判，而查悉上情。
     
二、案經徐玉嬌訴由屏東縣政府警察局屏東分局報告臺灣屏東地
    方檢察署檢察官偵查起訴。
    理  由
一、關於證據能力之認定：
  ㈠以下所引用具傳聞證據性質之供述證據，因檢察官及被告康
    文宗於本案言詞辯論終結前，均未爭執其證據能力，本院審
    酌前開證據之作成或取得之狀況，並無非法或不當取證之情
    事，且無顯不可信之情況，依刑事訴訟法第159條之5規定，
    均具有證據能力。
  ㈡卷附照片等物證，及其餘以下所引用卷內各項非供述證據性
    質之文書資料，均無違反法定程序取得之情形，依刑事訴訟
    法第158條之4規定之反面解釋，亦均有證據能力，合先敘明
    。
二、認定本件犯罪事實之證據及理由： 
  ㈠上開犯罪事實，業據被告於警詢、偵查、本院準備程序及審
    理中均坦承不諱，並經告訴人即被害人徐玉嬌之指訴明確，
    此外，復有屏東縣政府警察局屏東分局長治分駐所110年4月
    29日警員李謙雄職務報告（屏警分偵字第11031805600號卷
    第3頁）、徐玉嬌109年12月16日屏東醫院診斷證明書（屏警
    分偵字第11031805600號卷第25頁）、道路交通事故現場圖
    （屏警分偵字第11031805600號卷第27頁）、道路交通事故
    調查報告表（一）（二）（屏警分偵字第11031805600號卷
    第29-31頁）、屏東縣政府警察局道路交通事故當事人酒精
    測定紀錄表（屏警分偵字第11031805600號卷第33頁）、車
    籍駕籍資料（屏警分偵字第11031805600號卷第35頁）、現
    場照片11張（屏警分偵字第11031805600號卷第37-47頁）、
    屏東縣政府警察局屏東分局長治分駐所110年5月18日警員李
    謙雄職務報告（110偵5102號卷第10頁）、屏東縣政府警察
    局道路交通事故初步分析研判表（110偵5102號卷第26頁）
    、屏東縣長治鄉公所110年8月24日長鄉民字第11030935100
    號函暨函附調解筆錄（110調偵632卷第1-2頁）、交通部公
    路總局高雄區監理所110年10月22日高監鑑字第1100210957
    號函暨函附鑑定意見書（110調偵632卷第6-9頁）、屏東縣
    政府警察局屏東分局110年11月26日屏警分偵字第110348818
    00號函暨函附道路交通事故肇事人自首情形紀錄表、交通部
    公路總局110年12月28日路覆字第1100147838號函暨函附覆
    議意見書（110調偵632卷第42-45頁）、徐玉嬌110年11月26
    日屏東醫院診斷證明書（110調偵632卷第53頁）附卷可參，
    堪認被告任意性之自白確與事實相符，堪以採信。
  ㈡次按車輛行駛時，駕駛人應注意車前狀況，並隨時採取必要
    之安全措施，道路交通安全規則第94條第3項訂有明文；被
    告考領有職業小客車之駕駛執照（參警卷第31、35頁），且
    自承從事駕駛自小貨車運送螺絲之工作，對於上開規定自知
    之甚詳，其駕車行駛時，即應確實注意遵守上開規定謹慎駕
    駛。而依當時情形，天候晴、有日間自然光線、柏油路面乾
    燥無缺陷、路上無障礙物且視距良好，有前引道路交通事故
    調查報告表㈠可供參考（警卷第29頁），客觀上並無不能注
    意之情事，被告竟疏未注意前方車輛，貿然前行，不慎與告
    訴人駕駛之機車發生碰撞，則被告就本件事故之發生顯屬有
    過失。適告訴人亦疏於駕駛機車行經設有反射鏡及劃有讓路
    線之無號誌交岔路口，未注意車前狀況而逕自前行，以致發
    生本件事故，足認告訴人就本件事故之發生亦與有過失。參
    以本件事故之肇事因素經交通部公路總局高雄區監理所屏澎
    區行車事故鑑定會鑑定結果，認:「一、徐玉嬌駕駛普通重
    型機車，行經無號誌交岔路口，設有讓路線之標線，未讓幹
    線道車先行，為肇事主因。二、康文宗駕駛自用小貨車，行
    經無號誌交岔路口，未注意車前狀況，並未隨時採取必要之
    安全措施，為肇事次因」等事實，有前開事故鑑定書存卷可
    據（參調偵卷第632號卷第6至9頁）。後經送交通部公路總
    局車輛行車事故鑑定覆議會亦同此認定，亦有前開覆議會覆
    議意見書一份可參（參調偵卷第632號卷第43至45頁）。因
    上開鑑定結果係鑑定機關本於專業知識及交通鑑定經驗所為
    之判斷，自可憑信，益徵被告及告訴人就本件事故之發生確
    均有過失。惟被告之過失行為係本件事故之肇事因素之一，
    既如前述，告訴人雖與有過失，亦僅係對被告量刑之參考因
    素（詳後述），無解於被告應負之罪責。
  ㈢告訴人於本件事故中受有右側脛骨上端第I或第II型開放性骨
    折、右側小腿雙踝移位閉鎖性骨折、右側腓骨幹閉鎖性骨折
    、右側小腿壓砸傷之傷害，經送醫救治後，因右腳彎曲角度
    35度，伸直負5度，膝蓋僵硬問題，症狀固定無法完全回復
    ，右踝關節炎疼痛角度受限，背曲0度蹠曲30度，症狀固定
    無法完全回復。生活功能缺失，需專人照護等情，有109年1
    2月16日、111年5月18日屏東醫院診斷證明書等共5份可參，
    另經本院函詢屏東醫院告訴人就醫之相關病情，經前院覆稱
    :「病人腳踝、膝蓋創傷性關節炎合併僵硬，明顯角度受限
    ，恢復程度相當有限」等節，有前開醫院111年6月1日屏醫
    醫政字第111005615號函可參（參本院卷第47頁），堪信告
    訴人確因本件事故始導致前述膝蓋與腳踝無法回復而有於身
    體、健康重大難治之重傷情形。是依上述證據相互勾稽，益
    徵被告駕車不慎肇事之行為與告訴人之重傷結果間，確有相
    當因果關係甚明。
  ㈣綜上所述，本件事證明確，被告犯行洵堪認定，應予依法論
    科。
三、被告駕駛車輛因疏於注意而發生本件事故，致告訴人受有重
    傷，核被告所為係犯刑法第284條後段之過失傷害致人重傷
    罪；檢察官起訴意旨認被告僅係犯刑法第284條前段之過失
    傷害罪，即有未合，然因檢察官起訴之基本事實同一，自應
    由本院依法變更法條審究之。又被告於肇事後，員警接獲報
    案前往處理而尚未發覺其犯罪前，即在事故現場向員警表示
    其為肇事者，有屏東縣政府警察局道路交通事故肇事人自首
    情形紀錄表在卷可考（調偵卷第24-2頁），故被告顯係於有
    偵查犯罪權限之機關或公務員知悉其上開犯罪前即自首；參
    之被告亦坦承其確有過失，並配合進行偵、審程序，足見其
    確出於悔悟而自首接受裁判，爰依刑法第62條前段規定減輕
    其刑。
四、原審以被告過失傷害犯行事證明確而予論罪科刑，固非無見
    ；惟被告駕車因過失發生本件事故，致告訴人受有達於重傷
    害程度之傷勢，已如前述，原審未查，以告訴人僅受有普通
    傷害之事實基礎予以論罪科刑，尚有未洽。檢察官以告訴人
    所受傷勢已達嚴重傷害之程度，原審量刑過輕，有違罪刑相
    當原則為由提起上訴，因原審量刑確未審酌告訴人受有重傷
    害之基礎事實，自屬有理，且原判決既有前開不當之處，要
    屬無可維持，應由本院予以撤銷改判。
五、茲審酌被告平日從事駕駛普通小貨車運送螺絲工作，駕駛經
    驗豐富，本應隨時注意，恪遵各項交通安全法規，竟仍疏未
    注意遵守相關之道路交通規範，因其疏失肇致本件事故之發
    生，致告訴人身體健康受有難以回復之重傷，嚴重影響告訴
    人及家屬之生活，殊為不該，惟念被告前無刑事前案紀錄，
    素行尚佳，犯後坦承不諱，表現悔意，被告亦與告訴人在本
    院經調解成立，並已賠償全部款項，有調解筆錄及本院公務
    電話紀錄各一份存卷可佐（參本院卷第81-82頁、第107頁）
    ，且被告之過失情節僅為本件事故之肇事次因，告訴人就本
    件事故之發生為肇事主因，亦與有過失，兼衡告訴人所受之
    傷勢情形，暨被告自陳學歷為高職畢業，現仍從事駕駛工作
    、經濟狀況不佳（參本院卷第103頁）之智識程度、家庭生
    活狀況等一切情狀，量處如主文所示之刑，並諭知易科罰金
    之標準。
六、末查被告未曾因故意犯罪受有期徒刑以上刑之宣告，有臺灣
    高等法院被告前案紀錄表附卷可參，其雖因一時失慮，致罹
    刑章，然被告犯後坦承犯行不諱，且與告訴人業經本院調解
    成立，被告並已給付全部賠償金額，有如前述，堪信被告確
    有彌補損害之誠意，其經此偵、審程序及刑之宣告之教訓，
    當知所警惕，本院因認前開刑之宣告，以暫不執行為適當，
    併依刑法第74條第1項第1款之規定，宣告緩刑2年，以勵自
    新，並觀後效。
據上論斷，應依刑事訴訟法第455條之1第1項、第3項、第364條
、第369條第1項前段、第299條第1項前段、第300條，刑法第284
條後段、第41條第1項、第62條前段、第74條第1項第1款，刑法
施行法第1條之1第1項，判決如主文。
本案經檢察官陳怡利、王奕筑提起公訴及檢察官王雪鴻提起上訴
，檢察官王光傑到庭執行職務。
中　　華　　民　　國　　111 　年　　9 　　月　　20　　日
　　　　　　　刑事第四庭   審判長  法　官   林鈴淑
                                   法  官   江永楨
                                   法  官   沈婷勻
以上正本證明與原本無異。
不得上訴。
中　　華　　民　　國　　111 　年　　9 　　月　　20　　日
                                   書記官   簡慧瑛 
附錄所犯法條：
刑法第284條　　　　　　　　　　
因過失傷害人者，處1年以下有期徒刑、拘役或10萬元以下罰金
；致重傷者，處3年以下有期徒刑、拘役或30萬元以下罰金。